【裁判字號】    98,抗,1491
【裁判日期】    981019
【裁判案由】    假扣押
【裁判全文】
臺灣高等法院民事裁定                  98年度抗字第1491號
抗  告  人  希世企業股份有限公司
法定代理人  甲○○
相  對  人  中鋼鼎工程有限公司
法定代理人  乙○○
上列當事人間假扣押事件，抗告人對於中華民國98年7月13日臺
灣板橋地方法院98年度全字第3086號裁定提起抗告，本院裁定如
下：
    主  文
原裁定廢棄。
相對人在原法院之聲請駁回。
聲請及抗告費用由相對人負擔。
    理  由
一、按債權人就金錢請求或得易為金錢請求之請求，欲保全強制
    執行，得聲請假扣押。請求及假扣押之原因，應釋明之。民
    事訴訟法第522條第1項、第526條第1項分別定有明文。查民
    事訴訟法第526條第2項修正前條文為：「債權人雖未為前項
    釋明，如就債務人所應受之損害已供法院所定之擔保者，得
    命為假扣押。」，惟現已修正為：「前項釋明如有不足，而
    債權人陳明願供擔保或法院認為適當者，法院得定相當之擔
    保，命供擔保後為假執行。」，其修正理由為「依原第2項
    規定，債權人得供擔保以代釋明，惟債權人聲請假扣押，應
    使法院信其請求及假扣押之原因大致為正當，故仍應盡其釋
    明責任。然其釋明如有不足，為補強計，於債權人陳明就債
    務人可能遭受之損害願供擔保並足以補釋明之不足，或於法
    院認以供擔保可補釋明之不足並為適當時，法院均可斟酌情
    形定相當之擔保，命債權人供擔保後為假扣押，爰修正第2
    項。」，是依現行民事訴訟法第526條第2項規定，關於假扣
    押之原因，應由債權人提出可使法院信其主張為真實之證據
    ，以釋明之；尚難逕以擔保取代釋明之欠缺。又所謂假扣押
    之原因，依同法第523條第1項規定，係指日後有不能強制執
    行或甚難執行之虞或應在外國為強制執行之情形，如債務人
    浪費財產，增加負擔，或就其財產為不利益之處分，將成為
    無資力之狀態，或將移住遠地、逃匿無蹤、隱匿財產等是（
    最高法院19年抗字第232號判例參照）。債權人就假扣押之
    原因，依法有釋明之義務，亦即須提出可使法院信其主張為
    真實之證據，必待釋明有所不足，而債權人陳明願供擔保或
    法院認為適當者，法院始得定相當之擔保，命供擔保後為假
    扣押，若債權人未釋明假扣押之原因，即不符假扣押之要件
    。
二、本件抗告意旨略以：相對人主張抗告人負欠其工程款新台幣
    (下同)707 萬8,098元，並於原法院聲請對抗告人為假扣押
    ，相對人雖提出工程承包契約書及催告函等文件影本以為證
    ，然此僅係就假扣押「請求」之部分為釋明；就假扣押之原
    因，相對人始終未提出任何能即時調查之證據為釋明，相對
    人假扣押之聲請實難謂合法而不應准許，為此提起抗告等語
    ，爰求：廢棄原裁定。
三、經查，本件相對人於原法院主張：兩造於民國 (下同)95 年
    10月6日，就抗告人位於臺北縣五股鄉○○路110號廠房新建
    工程之鋼骨結構、樓承鋼板部分，簽訂工程承包契約，約定
    預估工程總價為3,295萬2,936元，日後依實際施工數量，實
    作實算。嗣相對人所承包之工程全部完成後，抗告人尚積欠
    工程款合計為707萬8,098元，業經多次催討，抗告人均置之
    不理等語，固據提出工程承包契約書 (含工程報價單)、發
    票、現場照片、工程請款單、存證信函及回執 (均為影本)
    等為證，然就假扣押之原因，相對人未能提出任何可資即時
    調查之證據，釋明抗告人有浪費財產，增加負擔，或就其財
    產為不利益之處分，將成為無資力之狀態，或將移住遠地、
    逃匿無蹤、隱匿財產等情事。經本院限期命相對人補正釋明
    假扣押原因之事由，相對人僅稱：抗告人除原法院假扣押程
    序所查封之標的 (下稱系爭標的)外，別無其他財產，且抗
    告人以系爭標的向臺灣中小企業銀行辦理融資，並設定巨額
    抵押權，將嚴重減損系爭標的之價值云云，未能提出可使法
    院信其主張為真實之證據，以釋明之。核諸前揭說明，相對
    人就本件假扣押原因之釋明尚屬欠缺，其聲請假扣押，核與
    民事訴訟法第526條第1項規定不符，應予駁回。原法院未察
    ，裁定命相對人擔保後准為假扣押，容有未洽，應由本院予
    以廢棄，並諭知如主文第2項所示。
四、據上論結，本件抗告為有理由，爰裁定如主文。
中    華    民    國    98    年    10    月    19    日
                    民事第十三庭
                        審判長法  官  蕭艿菁
                              法  官  周舒雁
                              法  官  陳姿岑
正本係照原本作成。
本裁定除以適用法規顯有錯誤為理由外，不得再抗告。如提起再
抗告，應於收受後10日內委任律師為代理人向本院提出再抗告狀
。並繳納再抗告費新台幣１千元。
中    華    民    國    98    年    10    月    20    日
                              書記官  黃慶霽

司法院資訊處製作；財團法人民間司法改革基金會備份。
